臺灣臺北地方法院刑事判決　　　　　　　　　　　　　九十一年度自字第六四○號
　　自　訴　人　甲○○
　　被　　　告　乙○○
　　選任辯護人　詹仕沂律師
右列被告因竊佔案件，經自訴人提起自訴，本院判決如左：
    主      文
乙○○無罪。
    理      由
一、自訴意旨略以：被告乙○○位於臺北市中山區○○○路一九○號之建築物經臺北
    市政府工務局核發六一使字第一七八三號使用執照在案，經查該批建築物為連棟
    式建築，與自訴人甲○○所有建物即臺北市○○路四七三號建物同時起造。被告
    所有之臺北市○○○路一九○號建物並無開挖地下室，且原核准之地下室公共空
    間並無隔間設置。詎被告私自開挖地下室至自訴人所有建物下，並設置隔間涉嫌
    佔用作為私人使用，因認被告涉有刑法第三百二十條第二項竊佔罪嫌云云。
二、按犯罪事實應依證據認定之，無證據不得推定其犯罪事實，刑事訴訟法第一百五
    十四條定有明文。又所謂認定犯罪事實之證據，係指足以認定被告確有犯罪行為
    之積極證據而言，如未發現相當證據，或證據不足以證明，自不能以推測或擬制
    之方法，以為裁判基礎；再自訴人之指訴，係以使被告受刑事訴追為目的，是其
    陳述是否與事實相符，仍應調查其他事實以資審認，始得為不利被告之認定，分
    據最高法院四十年台上字第八六號、五十二年台上字第一三○○號判例闡釋在案
    。
三、次按，自訴狀無庸記載被告所犯法條，此觀刑事訴訟法第三百二十條第二項規定
    甚明。是法院於不妨害事實同一之範圍內，得自由認定事實，適用法律（最高法
    院四十六年台上字第四○六號判例參照）。查本件自訴人於自訴狀所載被告所涉
    之罪名固為侵佔，然依其指訴事實觀之應係竊佔，依前開說明，本院自不受其錯
    引罪名之拘束，應逕就其所訴竊佔事實為審理，合先敘明。
四、自訴人主張被告與自訴人所有之建物係毗鄰而建之連棟式建築，被告所有坐落臺
    北市○○區○○段二小段一四○地號，門牌號碼為臺北市○○○路一九○號之建
    物並無地下室，自訴人於五年前發現被告私自在自訴人所有坐落在臺北市○○區
    ○○段二小段一四一地號，門牌號碼為臺北市○○路四七三號挖掘地下室，而涉
    有竊佔等情，無非以建築圖、地下室相片、建物所有權狀及建物登記簿謄本為其
    論據。訊據被告堅詞否認有何竊佔犯行，辯稱：伊所有之上開不動產係於民國六
    十一年由其父母以伊名義所購置，購買當時即有地下室及樓梯，伊係於九十一年
    三月二十四日始遷入上址，並無自訴人所指擅自開挖地下室之情事等語。
五、經查，自訴人所指被告涉有竊佔之系爭地下室之樓梯部分（面積為二．三八平方
    公尺，即附圖Ａ部分）坐落於被告所有之臺北市○○區○○段二小段一四○地號
    ，即門牌號碼為臺北市○○○路一九○號之建物內；其餘部分（面積十一．○四
    平方公尺，即附圖Ｂ部分）則係坐落於自訴人所有之臺北市○○區○○段二小段
    一四一地號，門牌號碼為臺北市○○路四七三號建物內乙節，經本院至現場勘驗
    無訛，製有勘驗筆錄（含相片、現場圖）在卷可憑，並經臺北市中山地政事務所
    派員測量屬實，有該所複丈成果圖附卷供參（即附圖），此部分事實固堪認定。
    然自訴人迄未能提出被告有於五年前私自開挖該地下室及私設隔間牆之證據供本
    院審酌，其於本院審理中復自陳此部分無證據可資證明，所為指訴，已嫌無據。
    且經核自訴人所提出之使用執照平面圖，其上已有系爭地下室之平面圖及其樓梯
    之繪製，且領有六一使字第一七八三號使用執照，此有使用執照平面圖、臺北市
    政府工務局九十一年七月九日北市工建字第○九一五三四一二八○○號函附卷可
    稽，足徵被告辯稱該地下室及樓梯於起造當時即已規劃，其父母購買之初業已存
    在等語非虛。自訴人指稱該地下室係被告私自於五年前開挖並私設隔間牆云云，
    與事實有違，不足採信。再姑不論該地下室之產權屬何人所有，該通往地下室之
    樓梯既設置於被告所有前開建物內，被告主觀上認其有權使用，尚無悖常情，亦
    難認其有何不法所有意圖。至該地下室之所有權或使用權歸屬為何，係屬民事糾
    葛，此由前開臺北市政府工務局函文所載「係屬私權」觀之益徵，自應循民事訴
    訟途逕以謀解決，非本案所應審究。
六、綜上，本件係屬民事紛爭至明，尚與刑責無涉。此外，本院復查無其他積極證據
    足認被告有自訴人所指之竊佔犯嫌，自難以自訴人片面、推測之指訴遽為不利被
    告犯罪事實之認定，依照首開說明，應為無罪之諭知。
據上論斷，應依刑事訴訟法第三百四十三條、第三百零一條第一項，判決如主文。
中      華      民      國    九十一    年     十一     月     二十     日
                                      臺灣臺北地方法院刑事第八庭
                                          法  官  宋  松  璟
右正本證明與原本無異。
如不服本判決，應於判決送達後十日內向本院提出上訴狀(應抄附繕本)。告訴人
或被害人如對於本判決不服者，應具備理由請求檢察官上訴，其上訴期間之計算
係以檢察官收受判決正本之日期為準。
                                          書記官  楊  文  祥
中      華      民      國    九十一    年     十一     月     二十     日
